【裁判字號】    96,交聲,1432
【裁判日期】    970530
【裁判案由】    違反道路交通管理處罰條例聲明異議
【裁判全文】
臺灣士林地方法院交通事件裁定        96年度交聲字第1432號
原處分機關  臺北市交通事件裁決所
異  議  人
即受處分人  乙○○
上列異議人即受處分人因違反道路交通管理處罰條例案件，對於
臺北市交通事件裁決所民國96年10月17日所為之處分（原處分案
號：北市裁二字第裁22-A1A223539號）聲明異議，本院裁定如下
：
    主  文
原處分撤銷。
乙○○汽車駕駛人，行經有燈光號誌管制之交岔路口闖紅燈，處
罰鍰新臺幣貳仟柒佰元，記違規點數點；肇事致人受傷，記違
規點數點，並吊扣駕駛執照壹個月。
    理  由
一、按汽車駕駛人，行經有燈光號誌管制之交岔路口闖紅燈者，
    處新臺幣（下同）1 千8 百元以上5 千4 百元以下罰鍰，並
    記違規點數3 點，道路交通管理處罰條例第53條第1 項、第
    63條第1 項第3 款分別定有明文。次按汽車行駛至交岔路口
    ，其行進、轉彎，應遵守燈光號誌或交通警察之指示，道路
    交通安全規則第102 條第1 項第1 款亦定有明文。又按汽車
    駕駛人，駕駛汽車違反道路交通安全規則、第33條之管制規
    則，因而肇事致人受傷者，記違規點數3 點；致人重傷者，
    吊扣其駕駛執照3 個月至6 個月，道路交通管理處罰條例第
    61條第3 項定有明文。再按汽車駕駛人在6 個月內，違規記
    點共達6 點以上者，吊扣駕駛執照1 個月；1 年內經吊扣駕
    駛執照2 次，再違反第1 項各款所列條款之1 者，吊銷其駕
    駛執照，道路交通管理處罰條例第63條第3 項亦定有明文。
二、原處分意旨略以：異議人即受處分人乙○○（下稱異議人）
    於民國96年8 月13日上午7 時20分許，駕駛車號707-EJ 號
    營業小客車，行經臺北市北投捷運車站旁之北投路時，於有
    燈光號誌管制路口闖紅燈，右前車頭與東向南起步行駛之
    AWH-759 號重型機車左側身發生碰撞並致人受傷而肇事，經
    臺北市政府警察局北投分局交通分隊員警舉發闖紅燈之違規
    行為，爰依道路交通管理處罰條例第53條第1 項，處異議人
    罰鍰2 千7 百元，並依同條例第63條第1 項第3 款記違規點
    數3 點。又違反第61條第3 項之規定記違規點數3 點，共計
    違規點數6 點等語。
三、聲明異議意旨略以：案發當日，異議人一直遵循號誌行駛，
    並未有闖紅燈之情事，此亦有當日在旁排班之其他計程車司
    機可為佐證，爰以異議聲明不服云云。
四、經查，本件異議人駕駛車號707-EJ號營業小客車，於前開時
    、地違規肇事，經員警舉發有「闖紅燈」違規行為等情，有
    舉發違反道路交通管理事件通知單影本1 紙、異議人乙○○
    之交通事故談話紀錄表、證人丁○、戊○○之交通事故談話
    紀錄表、臺北市政府警察局北投分局交通分隊道路交通事故
    初步分析研判表、道路交通事故調查報告表各1 份及現場採
    證照片6 幀等附卷可稽。異議人雖仍以前開情詞置辯，惟查
    ：
  (一)證人即本件被害人丁○於本院調查時，以具結擔保其供述之
    真實性並在負擔偽證罪之心理處罰狀態下證稱：「當天我在
    路口送小孩到北投捷運站前下車，要讓他自己過斑馬線到十
    信工商，小孩下車後，因為北投路是紅燈，我兒子也已經開
    始在走行穿道，所以我就跟著我兒子一同過斑馬線，然後我
    過到中間雙黃線的時候，就被受處分人的計程車撞到，我幾
    乎是被受處分人垂直撞到，也就是他的車輛前方撞到我的摩
    托車的左側，我的車被他撞倒後，我人也倒地，車子被卡在
    他的保險桿下方，車子拉不出來，後來受處分人的車子倒退
    ，我的車子才能牽起」、「後來證人鍾先生從捷運站那邊走
    過來，向受處分人說『你怎麼這麼惡劣』，證人鍾先生就向
    我表示叫警察來處理，因為證人鍾先生要趕著上班，就給我
    他的電話，我有把證人鍾先生的電話給警察，後來警察來處
    理」、「（你兒子有無看到你機車倒地的情形？）有，他當
    時離我沒很遠，他有從行穿道往回過來看我，他大約站在我
    身旁10來分鐘左右，因為我兒子比較衝動，有跟受處份人頂
    嘴，所以我叫他趕快去上學，他後來就離開了」等語（見本
    院卷第46至48頁）。另證人即本件目擊者戊○○於本院調查
    時，亦結稱：「發生車禍時我有聽到砰的聲音，聲音沒有很
    大，到從聲音的方向看過去，我看到有機車倒下，我就馬上
    跑到捷運站，請站內人員報警」、「我聽到聲音，看到摩托
    車倒下時，那時北投路的號誌才轉為綠燈，我確實有看到北
    投路的號誌剛亮綠燈的情形」、「（你有無到該處關心或察
    看兩人之交談情形？）有，我看到車子的駕駛在車座上都不
    下車，丁○則被車子壓在下方，我看到機車被車子的頭黏在
    一起，機車是被計程車的左邊撞到，而且機車是卡在計程車
    左前方的保險桿下面，沒有辦法牽出，... 該處是北投捷運
    站出口附近，... 很多計程車司機載客人後，都會迅速把客
    人載往目的地，所以常常在該處等紅綠燈號誌，但通常號誌
    還沒開始變換成綠燈時，計程車就開始起步了往前行」、「
    （你在案發地點時有無看到一位十信高中的學生在附近？）
    我有注意很多人在圍觀，有一位學生在跟計程車司機理論，
    在理論誰錯誰對，但計程車司機都沒有下車，也沒下車察看
    傷勢」、「我認為當天的事情，發生的真正原因是計程車先
    起步，他是在全紅號誌時，搶先通過該路口」等語（見本院
    卷第49至51頁）。經核上開2 名證人經本院隔離訊問，就本
    件案發時所查覺異議人之交通違規行為、肇事後未下車查看
    、丁○之子與異議人爭執過程及證人戊○○目擊並報警經過
    等細節，渠等證述內容均一致，並無瑕疵或悖於常情之處，
    參以上開2 名證人間彼此間並不相識，無必要甘冒偽證罪責
    ，刻意栽贓異議人闖紅燈違規肇事，或於本院為虛偽證述而
    加以誣陷。
  (二)且證人戊○○於員警為交通事故談話紀錄表中曾表示：「車
    禍發生當時北投路之行車號誌是紅燈，那位婦人騎乘機車正
    要向西橫越車道往南行駛，結果那計程車沒有綠燈就往北先
    起步」等情（見本院卷第33頁），核與本院訊問時所稱當時
    北投路之號誌情形及異議人違規行為等之證述均相符，故證
    人戊○○既能就本件違規之當時情況，全盤清楚之注意並為
    完整之證述，則證人戊○○所為之上開證述，堪認可信。是
    本件事證明確，異議人所前述所辯，尚不足採信。
五、雖異議人所聲請傳喚之證人即同在該處排班司機甲○○及證
    人即當日搭乘異議人計程車之乘客丙○○於本院訊問時雖均
    證稱：「異議人是綠燈後始啟動」等情（分見本院卷第63頁
    下方、第65頁中段），然查，
  (一)證人丙○○於本院訊問時曾結稱：「（96年8 月13日上午7
    時20分你人在哪裡？）我去捷運站找乙○○要坐他的車」、
    「（你坐車的時候異議人是停在道路旁邊嗎？）是的」、「
    （你確定你上車的地點是路邊嗎？）是的」等語（見本院卷
    第65頁中段、第66頁中段），惟據證人甲○○卻證稱：「（
    乙○○是否也是在該處排班的司機？）是的，他是那邊的排
    班司機，但當天他是載客人經過，沒有在排班」等情（見本
    院卷第64頁中段），則證人甲○○、丙○○就異議人於案發
    前究竟係靠路邊停等或僅係載客經過該處情節，證述不一，
    互有矛盾。
  (二)再者，證人甲○○雖證稱：與異議人打完招呼後，有注意異
    議人車子的動向，因為都看前面，綠燈異議人的計程車要開
    走就撞倒了等情（見本院卷第63頁下方），是證人甲○○既
    已注意異議人之行車動向及號誌轉換情形，對於異議人於綠
    燈後與證人丁○所騎乘之機車發生碰撞之此突然情形，應能
    清楚見聞，然對於異議人之計程車與證人丁○之機車發生碰
    撞後，是否曾卡在一起此節，於本院訊問時證稱：「沒有」
    等語（見本院卷第67頁上方），然此情顯與證人丁○、戊○○之證述明顯不符（分見本院卷第48頁上方、第50頁上方）
    ，且異議人於本院調查時亦陳稱證人丁○之機車有卡在伊車
    子前方等情（見本院卷第51頁中段），是證人甲○○究有無
    目睹本件交通事故時之號誌變化情形，顯有可疑。其所為之
    證述，尚難採為對異議人有利之認定。
  (三)另證人丙○○雖證稱伊當時坐在車內，有看見異議人綠燈一
    起步就撞倒了等情（見本院卷第65頁中段），然證人丙○○
    亦證稱：「一上車是做後座」等語（見本院卷第66頁中段）
    ，然後座之乘客是否能清楚看見車輛外之號誌變換情形，即
    有疑義，雖證人丙○○曾證稱：「（你在車內為何會注意到
    他是綠燈？）因為我一上車都會跟異議人講紅燈不要走，所
    以他有走應該是綠燈」等語（見本院卷第66頁上方），縱其
    言屬實，本件應係證人主觀認知曾事先告知異議人紅燈不要
    走後，始臆測異議人所駕駛之計程車起步時，應係綠燈，是
    其上開證述，即有臆測之虞，難以採信。
六、綜上，本件異議人確於行經有燈光號誌管制之交岔路口闖紅
    燈而肇事之違規事實，已甚明確。原處分機關依道路交通管
    理處罰條例第53條第1 項之規定，裁處異議人罰鍰2 千7 百
    元並分別依同條例第63條第1 項第3 款、第61條第3 項之規
    定各記違規點數3 點，共計違規點數6 點，固非無見，然汽
    車駕駛人在6 個月內，違規記點共達6 點以上者，依同條例
    第63條第3 項之規定，應予吊扣駕駛執照1 個月，是原處分
    機關漏未依該規定吊扣駕駛執照1 個月，自有未合，本件異
    議人之聲明異議雖無理由，然原處分既有前揭可議之處，即
    屬無可維持，應由本院予以撤銷，另裁定如主文第2項 所示
    ，以資適法。
據上論斷，應依道路交通案件處理辦法第20條前段，裁定如主文
。
中    華    民    國    97    年    5     月    30    日
                  交通法庭法  官  莊明達
以上正本證明與原本無異。
如不服本裁定，應於送達後5 日內，向本院提出抗告狀。
                          書記官  陳慧中
中    華    民    國    97    年    5     月    30    日


司法院資訊處製作；財團法人民間司法改革基金會備份。
